【裁判字號】    92,訴,890
【裁判日期】    920610
【裁判案由】    清償借款
【裁判全文】
臺灣臺中地方法院民事判決                          九十二年度訴字第八九○號
    原      告  合作金庫銀行股份有限公司
    法定代理人  乙○○
    訴訟代理人  甲○○
    被      告  丁○○
                丙○○
右當事人間請求清償借款事件，本院判決如左：
    主    文
被告應連帶給付原告新臺幣貳佰壹拾捌萬零捌拾玖元，及分別如附表所示之金額，按
所列利率計算之利息與違約金。
訴訟費用由被告連帶負擔。
    事    實
甲、原告方面：
一、聲明：如主文第一項所示。
二、陳述：
（一）被告丁○○於民國八十八年四月十九日邀同另一被告丙○○為連帶保證人，分
      別向原告借款兩筆，金額各為新臺幣（下同）二百萬元，約定借款期限均至一
      百零八年四月十九日止，被告丁○○就其中一筆借款，應自借款日起算之第一
      、二年繳納利息，第三年起分二百一十六期按月攤還本息，利息按郵匯局一年
      期定期儲金機動利率加計百分之一再減政府補貼利率百分之零點八五計算（借
      款當時之利率為週年利率百分之五點六五），其後依郵匯局一年期定期儲金利
      率機動調整（於原告提起本件訴訟時之利率為週年利率百分之五點五）；另一
      筆借款則須自八十八年五月十九日起，分二百四十期按月攤還本息，利息按原
      告基本放款利率百分之七點六二五加碼週年利率百分之二點五計算（借款當時
      之利率為週年利率百分之十點一零五），其後依原告基本放款利率變動而機動
      調整（於原告提起本件訴訟時之利率為週年利率百分之十點一二五）。被告丁
      ○○倘逾期清償本息，即喪失期限利益，全部債務視為到期。除仍按上開利率
      計息外，逾期清償在六個月以內者，應按上開利率百分之十；逾期超過六個月
      者，則須按上開利率百分之二十計付違約金。兩造並約定被告二人因前揭二筆
      消費借貸及連帶保證契約對原告所負之各宗債務，合意以本院為第一審管轄法
      院。
（二）詎被告丁○○借得該二筆款項後，自八十九年六月二十三日起即未依約按期繳
      納本息，其債務已視為全部到期，經原告聲請本院對訴外人謝明仁提供設定抵
      押權，作為本件二筆借款擔保之不動產為強制執行並拍賣受償後，被告丁○○
      就該二筆借款，迄尚積欠如附表所示之本金合計二百一十八萬零八十九元，及
      分別按附表所示之金額，依所列利率計算之利息與違約金未清償，被告丙○○
      既為被告丁○○之連帶保證人，自應就被告丁○○對原告所負上開債務負連帶
      清償責任，爰依消費借貸及連帶保證之法律關係提起本件訴訟，求為判決如主
      文第一項所示。
（三）對被告抗辯之陳述：原告確已將上述二筆借款合計四百萬元撥入被告丁○○於
      原告銀行開設之帳號４１９５６─１號存款帳戶內，被告丁○○亦以該帳戶內
      之存款繳納利息至八十九年六月二十二日止，被告丁○○抗辯未收受該二筆借
      款且未繳納利息等語，均與事實不符。
三、證據：提出借據、收入傳票各二份、本院民事執行處九十年執字第九七０七號強
    制執行金額計算書分配表各一份、分戶交易明細表十五份（以上均為影本）及放
    款帳務資料查詢單二份為證。
乙、被告丁○○方面：未於最後言詞辯論期日到庭，惟曾於先前言詞辯論期日到庭為
    聲明、陳述及調查證據之聲請如下：
一、聲明：求為判決駁回原告之訴。
二、陳述：伊確曾與原告簽訂前述二消費借貸契約，惟原告並未將該二筆借款共四百
    萬元交付予伊，且伊從未繳納該二筆借款之利息
三、證據：聲請本院命原告提出其撥款予被告丁○○，及該被告繳納利息之明細資料
    。
丙、被告丙○○方面：未於言詞辯論期日到庭，亦未提出書狀作何聲明或陳述。
    理    由
一、按當事人得以合意定第一審管轄法院，但以關於由一定法律關係而生之訴訟為限
    ，且應以文書證明前述合意，民事訴訟法第二十四條定有明文。查兩造簽訂之二
    份借據第十一條均約定：立約人（按即被告二人）對貴庫（按即原告）所負之各
    宗債務，合意以臺中地方法院或臺北地方法院為第一審管轄法院，揆諸前揭規定
    ，本院就本件訴訟自有管轄權，合先敘明。
二、本件被告二人經合法通知，均未於最後言詞辯論期日到場，核皆無民事訴訟法第
    三百八十六條各款所列情形，爰依原告之聲請，由其一造辯論而為判決。
三、原告起訴主張：被告丁○○於八十八年四月十九日邀同另被告丙○○為連帶保證
    人，分別向原告借款兩筆，金額各為二百萬元，約定借貸期限均至一百零八年四
    月十九日止，被告丁○○就其中一筆借款應自借款日起算之第一、二年繳納利息
    ，第三年起應按月攤還本息；另一筆借款則須自八十八年五月十九日起按月攤還
    本息，如逾期給付本息，即喪失期限利益，全部債務視為到期，除應按上開利率
    計息外，尚須給付依事實欄所載方式計算之違約金。詎被告丁○○就該二筆借款
    均自八十九年六月二十三日起即未按期繳納本息，經原告聲請就訴外人供作擔保
    之不動產強制執行受償後，尚欠原告如主文所示本金及分別如附表所示金額按所
    列利率計算之利息、違約金，爰依消費借貸及連帶保證之法律關係提起本訴，求
    為判決如主文第一項所示。被告丁○○則以：伊與原告簽訂前述二消費借貸契約
    後，原告並未交付該二筆借款予伊，伊亦未曾就該等借款繳納利息等語，資為抗
    辯；被告丙○○未於言詞辯論期日到場，且未提出書狀作何聲明或陳述。
四、按當事人對於他造主張之事實，於言詞辯論時不爭執者，視同自認；當事人對於
    他造主張之事實，已於相當時期受合法之通知，而於言詞辯論期日不到場，亦未
    提出準備書狀爭執者，亦同，民事訴訟法第二百八十條第一項、第三項分別定有
    明文。
五、原告主張被告丁○○邀同被告丙○○為連帶保證人，與其訂立前述二消費借貸契
    約之事實，業據其提出與所述情節相符之借據二份為證，且為被告丁○○所不爭
    執，堪信為真實。原告另主張：被告丁○○就該二筆借款均自八十九年六月二十
    三日起未按期繳納本息，經原告聲請就訴外人提供擔保之不動產強制執行受償後
    ，尚積欠原告如附表所示之金額、利息及違約金等情，亦經其提出放款帳務資料
    查詢單二份及本院民事執行處九十年執字第九七０七號強制執行金額計算書分配
    表一份為證，惟為被告丁○○所否認，並以：原告未交付該二筆借款予伊，且伊
    未曾繳納利息等語置辯。經查，原告曾分別於八十八年四月十九日九時七分二十
    一秒及同日九時九分二十七秒撥款二百萬元，合計四百萬元，至該銀行帳號４１
    ９５６─１號帳戶，此有原告提出之收入傳票二份及分戶交易明細表一份附卷可
    稽，而上開帳戶為被告丁○○所開設一節，為該被告所無爭執，復有卷附兩造所
    訂二份借據之特別約款第二項：「本借款每期應攤繳之本息金額借款人同意由本
    人名下存款第４１９５６─１號帳戶內按每期應攤繳之本息金額逕行轉帳繳付（
    以下略）」可資佐證，是原告於與被告丁○○訂立該二份消費借貸契約之同日，
    即已如數撥付借款共計四百萬元，至被告丁○○於原告銀行所開設之存款帳戶，
    自屬無疑，被告丁○○所辯未收受借款等語，委無足採。次查，被告丁○○於向
    原告借用上開款項後，曾於八十八年五月二十日、六月二十二日、七月二十日、
    八月二十一日、九月二十九日、十月十九日、十一月二十日、十二月二十二日、
    八十九年一月二十一日、二月二十二日、四月五日、五月四日及六月二十三日，
    以其前揭存款帳戶內之餘額繳納利息，此由原告於最後言詞辯論期日提出之分戶
    交易明細表十四份中，有關被告前揭帳戶於上述日期之交易明細資料，均有代號
    為「ＢＨＷＮ」或「ＩＮＴ」之繳放款息或繳納利息紀錄，即可證明，再觀諸原
    告另提出之卷附二份放款帳務資料查詢單內所載，原告收受被告丁○○清償上開
    二筆借款利息之日，恰為被告丁○○前揭以存款帳戶繳息之日，益見被告丁○○
    於上開日期以其帳戶繳納之利息，即係清償向原告借用之二筆借款之用，被告丁
    ○○另抗辯就該二筆借款從未繳納利息等語，亦難採信。至被告丙○○受本院經
    相當時期之合法通知，於言詞辯論期日不到場，亦未提出準備書狀爭執，依前開
    法律規定，對於原告所主張之前揭所有事實均應視同自認，故堪認原告之主張為
    可採信。則原告依據兩造所訂上開二借據之約定，請求被告二人連帶清償積欠之
    前揭款項，即屬有據。
六、按稱消費借貸者，謂當事人一方移轉金錢或其他代替物之所有權於他方，而約定
    他方以種類、品質、數量相同之物返還之契約；而借用人應於約定期限內，返還
    與借用物種類、品質、數量相同之物。又稱保證者，除契約另有訂定外，包含主
    債務之利息、違約金、損害賠償及其他從屬於主債務之負擔；連帶債務之債權人
    ，得對債務人中之一人或數人或其全體同時或先後請求全部或一部之給付，民法
    第四百七十四條第一項、第四百七十八條前段、第七百三十九條、第七百四十條
    及第二百七十三條第一項分別定有明文。本件被告丁○○以另被告丙○○為連帶
    保證人向原告借款共計四百萬元，惟未依約按期繳納本息，迄今尚積欠原告如主
    文第一項所示之借款本金、利息及違約金，業如前述，則依其與原告簽訂之二份
    借據內其他約定事項第五條第一款所定，其債務已視為全部到期。被告丙○○係
    被告丁○○之連帶保證人，即不得依民法第七百四十五條規定，主張在原告未就
    被告丁○○之財產強制執行無效果前，拒絕向原告清償，另依前開民法第七百四
    十條規定，其就被告丁○○所負前揭借款本金、利息及違約金等債務應負連帶清
    償責任。從而，原告依消費借貸及連帶保證之法律關係，請求被告二人連帶為如
    主文第一項所示之給付，為有理由，應予准許。
據上論結，本件原告之訴為有理由，依民事訴訟法第三百八十五條第一項前段、第八
十五條第二項，判決如主文。
中      華      民      國     九十二     年      六      月     十     日
                                 臺灣臺中地方法院民事第一庭
~B法      官  鍾啟煒
右為正本係照原本作成
對本判決上訴，須於判決送達後廿日內向本院（臺中市○○路○段九一號）提出上訴
狀（須按對造人數提出繕本）
中      華      民      國    九十二    年      六      月      十一    日
~B法院書記官
~F0
~T40
附表
┌──┬─────┬──────┬────────┐
│編號│ 金    額 │ 利       息│ 違    約    金 │
│    │（新臺幣）│  （民國）  │   （民  國）   │
├──┼─────┼──────┼────────┤
│    │ 壹佰零伍 │自91．03．27│ 自91．03．27起 │
│    │ 萬捌仟陸 │起至清償日止│ 至清償日止，按 │
│ 一 │ 佰玖拾柒 │按週年利率百│ 上開利率百分之 │
│    │ 元       │分之五點五計│ 二十計算       │
│    │          │算          │                │
├──┼─────┼──────┼────────┤
│    │ 壹佰壹拾 │自91．03．27│ 同右           │
│    │ 貳萬壹仟 │起至清償日止│                │
│ 二 │ 參佰玖拾 │按週年利率百│                │
│    │ 貳元     │分之十點一二│                │
│    │          │五計算      │                │
└──┴─────┴──────┴────────┘


司法院資訊處製作；財團法人民間司法改革基金會備份。
